【裁判字號】    90,簡上,28
【裁判日期】    900817
【裁判案由】    偽造文書等
【裁判全文】
臺灣板橋地方法院刑事判決                            九十年度簡上字第二八號
    上  訴  人  臺灣板橋地方法院檢察署檢察官
    被      告  乙○○
    選任辯護人  陳守文律師
                林明輝律師
右列上訴人因被告詐欺等案件，不服本院八十九年度簡字第二五六號，中華民國八十
九年十二月十三日第一審判決（起訴書案號：臺灣板橋地方法院檢察署八十九年度偵
字第八八七一號），提起上訴，本院管轄之第二審合議庭判決如左：
    主  文
原判決撤銷。
乙○○共同行使偽造私文書，足以生損害於他人，處有期徒刑肆月，如易科罰金以
佰元折算壹日。在如附件(1)、(2)、(3)、(4)所示「市內電話業務申請書」上之「新用戶
簽章欄」內偽造「陳清財」印文各壹枚（共計肆枚）、在「代理人欄」姓名項下偽造
「王安華」署押各壹枚（共計肆枚）、偽造之「陳運財」印章壹枚，均沒收。
    事  實
一、乙○○為設於台北縣三重市○○○路二十五巷三號一樓僑福房屋不動產仲介公司
    之人員，因仲介業務須求大量電話，惟恐遭環保局裁處停話，乃以每支新台幣（
    下同）五千元之代價，委請真實姓名不詳之某成年男子（以下簡稱：甲男）以他
    人名義申請電話供己使用，乙○○及甲男共同基於意圖為自己不法之利益及行使
    偽造私文書之犯意聯絡，推由甲男先於不詳時間、地點，委請不知情之某刻印店
    偽刻「陳運財」印章一枚，甲男嗣復於民國八十八年八月三十日，在中華電信股
    份有限公司台灣北區分公司三重營運處（以下簡稱：中華電信公司），拿取空白
    「市內電話業務申請書」四份，填寫其申請中華電信公司之市內電話（０二）0
    0000000、（０二）00000000、（０二）00000000、（
    ０二）00000000等四門號，及持陳運財、王安華二人個人相關資料，且
    未經位於「台北縣三重市○○○路二十五巷三號二樓」之房東陳郭雪清及陳月卿
    之同意，即以該址為前開四支電話之移機新址以及電費改寄地址，嗣並接續以上
    開偽造之「陳運財」印章，蓋用於該等四份「市內電話業務申請書」上「新用戶
    簽章欄」內，而偽造「陳清財」印文各一枚（共計四枚），又在「代理人欄」姓
    名項下偽造「王安華」署押各一枚（共計四枚），而偽造「市內電話業務申請書
    」四份私文書（樣式詳如附件(1)、(2)、(3)、(4)所示），並旋即交由中華電信公司
    承辦人員甲○○提出申請辦理市內電話，而行使之，使甲○○陷於錯誤，誤認「
    王安華」代理「陳運財」本人申請市內電話，而同意其聲請，嗣中華電信公司承
    包電信業務之泰信電信技術員謝興盛於八十八年九月二日，依前開偽造之「市內
    電話業務申請書」上之安裝地址（台北縣三重市○○○路二十五巷三號二樓郭雪
    清及陳月卿住處）安裝上開四線電話，乙○○再向謝興盛謊稱該處一、二樓均為
    己有，請謝興盛將該四支電話拉線至一樓僑福房屋仲介公司處，乙○○因之獲取
    上開電話撥打、提供通話之不法利益（每支電話費用各四十二元），並足以生損
    害於中華電信公司對市內電話管理之正確性及陳運財、王安華及陳郭雪清及陳月
    卿之權益。
二、案經交通部電信總局移送臺灣板橋地方法院檢察署檢察官偵查起訴。
    理  由
一、訊據被告乙○○矢口否認上開犯行，辯稱：上開四支電話，係伊當時委請已亡故
    之友人林賜池代辦，伊並不知情云云，惟查：
（一）右揭事實，業據被告乙○○於警訊中供述甚詳，且其於原審亦供稱：業界均如
      此為，對起訴事實我無意見等語（見原審八十九年十二月十一日訊問筆錄），
      並經證人陳運財、王安華、陳郭雪清、陳月卿、謝興盛於警訊及偵查中及證人
      即中華電信公司承辦人員甲○○於本院調查時（見本院九十年四月九日、同年
      月三十日訊問筆錄）證述屬實，另有中華電信公司市內電話業務申請書四張、
      陳運財切結書影本一紙、線路中心裝移施工單影本四份、中華電信北區分公司
      已收話費＼保證金沖帳查詢及客戶歷史資料子系統查詢影本各四份在卷足憑。
      且被告冒用「陳運財」為申請人、「王安華」為代理人之名義，偽造上開「市
      內電話業務申請書」四份，並提出申請，復未經房東陳郭雪清及陳月卿同意，
      擅將「台北縣三重市○○○路二十五巷三號二樓」作為移機新址以及電費改寄
      地址，顯足以生損害於中華電信公司對市內電話管理之正確性及陳運財、王安
      華及陳郭雪清及陳月卿之權益甚明。
（二）又按測謊鑑定，係依一般人在說謊時，會產生遲疑、緊張、恐懼、不安等心理
      波動現象，乃利用測謊儀器將受測者之上開情緒波動情形加以紀錄，用以判別
      受測者所供述之真實性，倘受測者愈想壓抑其謊言所產生之情緒，在測謊儀器
      上會愈產生明顯之情緒波動，反之，則無此不實之波動反應。從而測謊鑑定結
      果，如就否認犯罪有不實之情緒波動反應，即非不得供審判上之參酌。本院為
      期慎重函請法務部調查局對被告乙○○作測謊鑑定，經該局以控制問題法、混
      合問題法測謊結果認「乙○○稱：（一）其未申請系爭之電話；（二）系爭之
      電話係林賜池申請；（三）其未刻陳運財等人印章。上述問題經測試呈情緒波
      動反應，研判有說謊。」，有該局九十年七月九日（九十）陸（三）字第九０
      三二九九九號鑑定通知書一份足憑。再者，被告於偵訊中供稱：林賜池說可以
      找人頭來申辦，價錢比較便宜，一支五千元等語（見偵查卷第四十六頁反面）
      ，亦顯見被告確實知悉該等四線電話係找人頭來申請辦理，且事後其亦已知悉
      係冒用陳運財名義甚明。綜合上情以觀，被告乙○○前開所辯伊係委託亡故之
      有人林賜池申請辦理該等電話，伊並不知情乙節，應係事後卸責之詞，不足採
      信。本件事證明確，被告之犯行，堪以認定。
二、核被告乙○○之所為，係犯刑法第二百十六條、第二百十條之行使偽造私文書罪
    ，及同法第三百三十九條第二項之詐欺得利罪。被告與甲男共同謀議，推由甲男
    出面實施上開各罪，皆為共同正犯。又被告雖填具四張偽造之市內電話業務申請
    書，以向中華電信詐取撥打上開電話之不法利益，惟均係基於單一犯意所為之接
    續行為，為接續犯，屬單純一罪。其在四張市內電話業務申請書上各偽造「王安
    華」署押一枚、偽造「陳運財」印章一枚並在四張市內電話業務申請書上各偽造
    「陳運財」印文一枚之所為，分別均為偽造該等四張市內電話業務申請書私文書
    之部分行為，偽造私文書之低度行為亦為行使偽造私文書之高度行為吸收，均不
    另論罪。又其所犯上開刑法第二百十六條、第二百十條之行使偽造私文書罪，及
    同法第三百三十九條第二項之詐欺取得利二罪間，有方法結果之牽連犯關係，應
    從一重之刑法第二百十六條、第二百十條之行使偽造私文書罪處斷。
三、原審對被告論罪科刑固非無見，惟查：(一)、原判決事實欄未論及：(1)由甲男先於
    不詳時間、地點，委請不知情之某刻印店偽刻「陳運財」印章一枚；(2)所偽造之
    「市內電話業務申請書」四份係屬私文書性質，及甲男旋即交由中華電信公司承
    辦人員甲○○提出申請辦理市內電話，而行使之之意旨；(3)被告乙○○獲取上開
    電話撥打、提供通話之不法利益（每支電話費用各四十二元）；(4)被告行使該等
    偽造之私文書，亦足以生損害於中華電信公司對市內電話管理之正確性；及(5)原
    審未審酌被告於偵訊中即否認犯行，並將責任推給其已亡故之友人林賜池、且迄
    今仍包庇不法業者甲男之態度，及本件一次冒名申請四支市內電話，使中華電信
    公司及被冒名者蒙受莫大損失等情，而僅判處被告有期徒刑三月，並宣告緩刑二
    年，量刑尚屬過輕，緩刑之宣告亦有未當。均有未當及疏漏。(二)、被告偽造之上
    開「市內電話業務申請書」四份內，均無「王安華」之印文，僅有「王安華」之
    署押，並無證據證明被告另有偽造「王安華」印章之舉，原判決主文併就「王安
    華」印章一枚諭知沒收，應屬無據；(2)原審未及適用修正後之刑法第四十一條第
    一項之規定，對被告宣告之有期徒刑三月，諭知易科罰金之折算標準，均亦有未
    洽。公訴人上訴意旨雖未指摘於此（指上述(一)、(1)、(2)、(3)、(4)及(二)、(1)、(2)）
    ，然原判決既有上開誤失，且公訴人亦指摘原審判決量刑過輕，不宜宣告緩刑（
    即上述(一)、(5)），應認尚有理由，自應由本院予以撤銷改判。爰審酌被告之犯罪
    動機、目的、手段、詐欺所得金額，及犯罪後於本院審理中翻異前供否認犯行之
    態度等一切情狀，量處如主文所示之刑。查被告乙○○行為後，刑法第四十一條
    業於九十年一月四日經立法院修正通過，並經總統於同年月十日公布，而於同年
    月十二日生效施行，其修正條文為：「犯最重本刑為五年以下有期徒刑以下之刑
    之罪，而受六個月以下有期徒刑或拘役之宣告，因身體、教育、職業、家庭之關
    係或其他正當事由，執行顯有困難者，得以一元以上三元以下折算一日，易科罰
    金。但確因不執行所宣告之刑，難收矯正之效，或難以維持法秩序者，不在此限
    。」「併合處罰之數罪，均有前項情形，其應執行之刑逾六月者，亦同」，核與
    修正前刑法第四十一條相較，修正後條文顯較有利於被告，故本件既符合修正後
    刑法第四十一條第一項之情形，自應依刑法第二條第一項前段規定，依修正後刑
    法第四十一條第一項規定諭知易科罰金之折算標準，以資懲儆，合此敘明。
四、至在如附件(1)、(2)、(3)、(4)所示「市內電話業務申請書」（原本均未扣案）上「
    新用戶簽章欄」內偽造「陳清財」印文各一枚（共計四枚），及在「代理人欄」
    姓名項下偽造「王安華」署押各一枚（共計四枚），均係被告偽造之署押；偽造
    之「陳運財」印章一枚，係被告偽造之印章，雖亦未扣案，亦無證據足證業已滅
    失。均不問屬於被告與否，均應依刑法第二百十九條規定宣告沒收。
據上論斷，應依刑事訴訟法第四百五十五條之一第一項、第三項、第三百六十九條第
一項前段、第三百六十四條、第二百九十九條第一項前段，刑法第二條第一項前段、
第二十八條、第二百十六條、第二百十條、第三百三十九條第二項、第五十五條、第
四十一條第一項、刑法第二百十九條，罰金罰鍰提高標準條例第一條前段、第二條，
判決如主文。
本案經檢察官洪清秀到庭執行職務
中      華      民      國       九十       年     八     月    十七    日
                                      臺灣板橋地方法院刑事第四庭
                                        審判長法  官  許仕楓
                                              法  官  高明德
                                              法  官  劉大衛
右正本證明與原本無異。
不得上訴。
                                              書記官  蕭興南
中      華      民      國       九十       年     八     月   二十三   日
附錄本案論罪科刑法條全文：
刑法第二百十六條
行使第二百十條至第二百十五條之文書者，依偽造、變造文書或登載不實事項或使登
載不實事項之規定處斷。
刑法第二百十條
偽造、變造私文書，足以生損害於公眾或他人者，處五年以下有期徒刑。
刑法第三百三十九條
意圖為自己或第三人不法之所有，以詐術使人將本人或第三人之物交付者，處五年以
下有期徒刑、拘役或科或併科一千元以下罰金。
以前項方法得財產上不法之利益或使第三人得之者亦同。
前二項之未遂犯罰之。


司法院資訊處製作；財團法人民間司法改革基金會備份。
